臺灣高等法院刑事判決　　　　　　　　　　　　九十二年度上更(一)字第七五三號
　　上　訴　人　台灣桃園地方法院檢察署檢察官
　　被　　　告　丁○○
　　指定辯護人　義務辯護人　薄正任律師
右上訴人因被告毒品危害防制條例等案件，不服臺灣桃園地方法院九十一年度重訴字
第五號，中華民國九十二年三月二十八日第一審判決（起訴案號：臺灣桃園地方法院
檢察署八十九年度偵字第一八四五七號）提起上訴，判決後，經最高法院第一次發回
更審，本院判決如左：
    主  文
原判決關於販賣第一、二級毒品部分撤銷。
丁○○共同意圖販賣而持有第一級毒品，處有期徒刑拾年。海洛因拾貳中包壹小包毛
重貳參貳點陸公克（淨重貳貳壹點參參公克）沒收銷燬之；海洛因之包裝重壹壹點貳
柒公克、殘餘海洛因分裝袋壹個、電子秤壹台、研磨機貳台、分裝袋壹包、工具壹批
（含免洗碗參個、試管壹枝、調配湯匙壹枝、寶特瓶管壹枝）沒收。又共同販賣第二
級毒品，處有期徒刑柒年，扣案之第二級毒品安非他命拾貳包毛重貳壹陸點壹公克（
驗餘淨重貳零捌點玖公克）沒收銷燬之；安非他命之包裝重柒公克、電子秤壹台、研
磨機貳台、分裝袋壹包、工具壹批（含免洗碗參個、試管壹枝、調配湯匙壹枝、寶特
瓶管壹枝）沒收。販賣第二級毒品犯罪所得財物新台幣貳仟元沒收之，如全部或一部
不能沒收時，以其財產抵償之。應執行有期徒刑拾肆年，海洛因拾貳中包壹小包貳參
貳點陸公克（淨重貳貳壹點參參公克），安非他命拾貳包毛重貳壹陸點壹公克（淨重
貳零捌點玖公克）沒收銷燬之；海洛因之包裝重壹壹點貳柒公克、安非他命之包裝重
柒公克、殘餘海洛因分裝袋壹個、電子秤壹台、研磨機貳台、分裝袋壹包、工具壹批
（含免洗碗參個、試管壹枝、調配湯匙壹枝、寶特瓶管壹枝）均沒收。又販賣第二級
毒品犯罪所得財物新台幣貳仟元沒收之，如全部或一部不能沒收時，以其財產抵償之
。
    事  實
一、丁○○曾有違反麻醉藥品管理條例前科紀錄，於八十五年九月五日因違反麻醉藥
    品管理條例罪，經本院於民國八十五年九月五日判處有期徒刑五年四月確定，於
    八十五年九月五日開始執行，於八十七年一月二十七日假釋出獄，嗣經撤銷假釋
    遭通緝（不構成累犯），其與呂美珍（已經死亡）係男女朋友關係，竟基於犯意
    之聯絡，共同意圖販賣而持有第一級毒品海洛因十二中包一小包毛重二三二‧六
    公克（淨重二二一‧三三公克，包裝一一‧二七公克），於八十九年十一月十九
    日二十一時三十五分許，在桃園縣蘆竹鄉○○路○段一二一號八樓之七渠二人共
    同承租處為警查獲。又共同意圖營利，於八十九年十月十二日十二時許，在上址
    桃園縣蘆竹鄉○○路○段一二一號八樓之七租屋處，以一小包新台幣（下同）二
    千元之價格，販賣第二級毒品安非他命與張素瓊吸食。嗣於八十九年十一月二十
    九日二十一時三十五分許，在桃園縣蘆竹鄉○○路○段一二一號八樓之七承租處
    為警查獲，並扣得意圖販賣而持有之第一級毒品十二中包一小包毛重海洛因二三
    二‧六公克（淨重二二一‧三三公克，包裝一一‧二七公克）、殘餘海洛因分裝
    袋一個以及第二級毒品安非他命十二包毛重二一六‧一公克（包裝重七公克、淨
    重二０零九點一公克，送驗時經取樣零點二公克化驗，剩餘二○八點九公克）、
    電子秤一台、研磨機二台、分裝袋一包、工具一批（含免洗碗三個、試管一枝、
    調配湯匙一枝、寶特瓶管一枝）及現金五十二萬八千元。
二、案經桃園縣警察局桃園分局報請臺灣桃園地方法院檢察署檢察官偵查起訴。
    理  由
壹、訊據被告丁○○矢口否認有何意圖販賣而持有海洛因及販賣安非他命之犯行，辯
    稱：呂美珍並非伊女友，房屋亦非伊承租的，伊只是去那裡找呂美珍，張毓瑄、
    張素瓊他們在地院時也有表明查獲毒品不是伊的，警方要抓的是咕嚕，很多人也
    都可以證明伊並非綽號咕嚕之人，扣案之物品均為呂美珍所有，五十二萬八千元
    係呂美珍請伊代為轉交予其父等語。
貳、惟查：
一、關於共同意圖販賣而持有第一級毒品罪部分：
（一）警員於八十九年十月十二日十二時許，在桃園縣蘆竹鄉○○路○段一二一號八
      樓之七，查獲第一級毒品海洛因十二中包一小包毛重海洛因二三二‧六公克（
      淨重二二一‧三三公克，包裝一一‧二七公克）第二級毒品安非他命十二包毛
      重二一六‧一公克（包裝重七公克、淨重二○九‧一公克，送驗時經取樣零點
      二公克化驗，剩餘二○八點九公克）、電子秤一台、研磨機二台、殘餘海洛因
      分裝袋一個、分裝袋一包、工具一批（含免洗碗三個、試管一枝、調配湯匙一
      枝、寶特瓶管一枝）及現金五十二萬八千元時，被告丁○○在場，此為被告所
      不否認。
（二）證人即偵辦本案之警員乙○○、李政遠於原審到庭證稱：「在我們要偵辦本案
      以前不久，查獲甲○○販賣海洛因及安非他命，並扣得七千多公克的安非他命
      及七百公克的海洛因磚，從林的案子我們發現被告丁○○涉嫌販賣毒品，不確
      定他賣哪一種毒品。」、「（當初要查緝的對象是丁○○或呂美珍？）是丁○○，我們是以丁○○涉嫌申請搜索票，因為我們搜索的地點是蘆竹，劉的外號
      叫『咕嚕』。」、「（為何知道丁○○的綽號叫『咕嚕』，從何知道？）是一
      個秘密證人Ａ１說的，我們並沒有對他作筆錄。」、「後來根據張毓瑄、張素
      瓊說才知道丁○○就是咕嚕。」、「當初對證人張素瓊製作筆錄，張素瓊說丁○○的外號就叫『咕嚕』」等語（參見原審卷第一四二頁至一四七頁）。足見
      被告是員警最先鎖定之偵查目標，且其外號為咕嚕無疑，其於偵審中否認有此
      外號，自不可採。雖依卷附桃園縣警察局保安隊製作之「偵辦甲○○販毒組織
      報告書」，其內記載本件係因警方於八十九年十月五日查獲甲○○等販賣第一
      、二級毒品後，經警方多日監控，發現綽號「咕嚕」之男子將大量安非他命及
      海洛因藏放在蘆竹鄉○○路○段一二一號八樓之七租屋處。乃向檢察官申請核
      發搜索票執行搜索後始查獲本案等語。有關監控之經過情形以及有無通聯紀錄
      ？經本院傳喚證人即當時承辦警員丙○○證稱：「（你們當時如何監控甲○○
      ？）有在桃園龍潭那裡守候，甲○○那時候有跟一個綽號什麼郎的人聯絡，我
      們就是這樣抓到甲○○的」。又稱當時有調取甲○○的通聯紀錄，但並沒有監
      聽甲○○的電話，至於通聯紀錄應該還在桃園。是放在伊的箱子裡面，不知道
      還在不在，是放在甲○○的案件那裡，至於通聯紀錄裡面是否有提及綽號「咕
      嚕」者以及關於咕嚕使用的電話號碼，因時隔間太久，已經忘記等語（見本院
      九十二年十一月二十六日訊問筆錄）。又經本院向桃園縣警察局保安隊函查結
      果，經該隊報告稱並無保存該項通聯紀錄，此有該隊報告書在卷可按。又經本
      院傳喚證人甲○○到庭雖證稱：綽號咕嚕的人住在迴龍，他的真名我不知道。
      年約四十幾歲。伊打給綽號咕嚕的電話到底是幾號，伊已忘記，連自己的電話
      號碼也不記得了，綽號咕嚕者與被告丁○○應該互相不認識，伊未曾聽過別人
      叫被告為咕嚕。被告丁○○並非綽號咕嚕的人，伊知道綽號咕嚕的人姓邱，其
      他他的年籍資料我都不知道，他約四十幾歲等語（見本院九十二年四月三十日
      訊問筆錄）。惟查證人甲○○本身因涉及販賣毒品案件，其與被告丁○○均同
      在台灣桃園監獄執行中，渠二人關係非淺，且其自身已涉販賣毒品，而本案自
      案發迄今已隔三年多，甲○○為顧及自身利益，難免對於被告丁○○之真正身
      分或綽號有所保留，以免其自身亦遭拖累。是故甲○○之上開證詞難以採信，
      無法為有利於被告之認定，併予敘明。
（三）查獲之地點桃園縣蘆竹鄉○○路○段一二一號八樓之七係被告之同居人呂美珍
      持偽造之徐翠英
      第四十頁背面）被告與呂美珍是男女同居關係，亦經張素瓊證明在卷，並證稱
      「（丁○○與呂美珍是何關係？丁○○綽號如何？）男女朋友關係，丁○○的
      綽號有人叫阿榮，之前叫咕嚕。」「（蘆竹鄉○○路○段一二一號八樓之七平
      時為何人居住？）平時都只有丁○○呂美珍二人在居住。」等語（參見偵查卷
      第二三頁至二四頁）。足見被告確實與呂美珍住在查獲之地點，雖然證人戊○○於本院審理時雖供稱：租屋時除呂美珍之外，還有她另外一位女的朋友一起
      在場，惟伊不知道她的名字等語。惟查戊○○於本院本審亦證稱：「（房屋出
      租之後，你是否有再去過那個房子？）有去過，那時候她說她男朋友在裡面，
      要我不能進去」等語（見本院本審九十三年七月一日審判筆錄）。再參以其於
      警訊時即已供稱伊知道呂美珍與一名男子同住等語（見偵查卷第四十頁背面）
      。足見證人張素瓊所供上情並非空穴來風，呂美珍確有跟男朋友居住該處。至
      於證人呂樹木在原審證稱查獲地點未發現有男性用品（參見原審卷第五三至五
      五頁），然該處既為承租之處，且用作販毒之地點，被告與呂美珍又刻意冒用
      他人之
      不能因此而推翻房東戊○○及其友人張素瓊之證言。
（四）又為警查獲之毒品等物，其中第一級毒品海洛因十二中包一小包毛重二三二點
      六公克（淨重二二一‧三三公克，包裝重一一‧二七公克）、第二級毒品安非
      他命十二包毛重二一六‧一公克（包裝重七公克、淨重二○九‧一公克，送驗
      時經取樣零點二公克化驗，剩餘二○八點九公克）、電子秤一台、研磨機二台
      ，現金五十二萬八千元、偽造
      、調配湯匙一枝、寶特瓶管一枝）、殘餘海洛因分裝袋一個、分裝袋一包（參
      見偵查卷第九五頁背面至九六頁）。且現金五十二萬八千元係自被告丁○○之
      皮包取出（參見偵查卷第九五頁背面至九六頁），參以被告與呂美珍係男女朋
      友關係，且同居於上址，而呂美珍遭警搜查時竟企圖逃逸以致墜樓，則該批毒
      品顯與呂美珍有關，故查獲之毒品應為被告及呂美珍所共同持有，被告丁○○
      一再否認，並將之推給已死亡之呂美珍，謂係呂美珍所有，自不足取。上開扣
      案之第一級毒品海洛因十二中包一小包毛重二三二‧六公克，淨重二二一‧三
      三公克，包裝一一‧二七公克，係第一級第六項毒品海洛因成分，有法務部調
      查局九十一年三月六日調科壹字第 080004055號函在卷可稽（見原審卷第二十
      三頁）。其數量不貲，復有、電子秤一台、研磨機二台，工具一批（含免洗碗
      三個、試管一枝、調配湯匙一枝、寶特瓶管一枝）、殘餘海洛因分裝袋一個、
      分裝袋一包扣案可資佐證，顯然被告持有該批海洛因並非單純供吸食使用，再
      參以被告及呂美珍事先均曾交照片各一枚予真實姓名年籍不詳之人變造
      ，分別署名為郭張鵬及徐翠英。嗣於警員於八十九年十一月二十九日二十一時
      三十五分許，持搜索票至呂美珍上開租屋處欲查緝毒品案件時，被告丁○○竟
      持變造之「郭張鵬」
      身亡，經警識破後扣得變造之「徐翠英」、「郭張鵬」
      涉行使變造
      被告丁○○與呂美珍共同持有，應可認定。雖無被告販賣之證據，但渠二人持
      有鉅量之第一級毒品海洛因，同時又有電子秤一台、研磨機二台、分裝袋一包
      ，工具一批（含免洗碗三個、試管一枝、調配湯匙一枝、寶特瓶管一枝）、殘
      餘海洛因分裝袋一個扣案可資佐證。參以又有出賣第二級毒品之行為，足證渠
      二人持有大量之第一級毒品海洛因，顯係意圖供販賣之用。
二、關於販賣第二級毒品安非他命罪部分：
（一）被告販賣第二級毒品安非他命與張素瓊之事實，業據證人張素瓊於警訊時供稱
      ：「（現場查獲之海洛因、安非他命、電子枰研磨機、贓款、偽造
      造工具殘餘海洛因分裝袋及分裝袋均何人所有？做何用途？）現場查獲之海洛
      因、安非他命，電子枰壹臺，研磨機貳臺，新臺幣五十二萬八千元，偽造身份
      證二張，製造工具一批，殘餘海洛因分裝袋壹個，分裝袋壹包都是丁○○的，
      做何用途我不知道。（丁○○與呂美珍是何關係？丁○○綽號如何？）男女朋
      友關係，丁○○的綽號有人叫阿榮，之前叫咕嚕。（丁○○之安非他命、海洛
      因來源如何？有無販賣？）我不知道丁○○海洛因及安非他命的來源，我不知
      道有無販賣，但我有在八九年十月十二日約十二點左右在蘆竹鄉○○路○段一
      二一號八樓之七向丁○○買二千元之安非他命自行吸食。（蘆竹鄉○○路○段
      一二一號八樓之七平時為何人居住？）平時都只有丁○○、呂美珍貳人在居住
      。（你今十一月二十九日至丁○○處作何事？何時到丁○○處？）我十一月二
      十九日二十一時二十分許至丁○○住處欲向其購買安非他命，尚未開口即遇到
      警方」等語（見偵字第一八四五七號偵查卷第二十七頁正面、第十二四頁正面
      ）。於偵查時供稱：「（查獲當天你為何在查獲地？）我當天是幫呂美珍拿電
      腦去修理當天是我與呂美珍及張毓瑄回到住處，丁○○與呂美珍平常就常住在
      那兒。（呂美珍與丁○○關係？）男女朋友。（贓款五十二萬八千元自何處取
      得？）是自丁○○之皮包取出」等語（見偵字第一八四五七號偵查卷第九十五
      頁背面）。又查證人張毓瑄於警訊時供稱：「（警方查獲之物為何人所有？作
      何用途？）查獲之物為丁○○所有。我不知作何用途。（丁○○綽號為何？）
      他的綽號叫『阿龍』或『咕嚕』。（是否知道張素瓊之毒品來源？於何時、何
      地購得？）我曾聽我姐姐說毒品是向丁○○購買的，於何時何地我不清楚？（
      蘆竹鄉○○路○段一二一號八樓之七是何人住處？）那是呂美珍住處。當天我
      們九時二十分過去，找來劉要去買東西，警方過來搜索，呂接著不讓警方進去
      ，他就跑去陽台，要逃走結果墜樓。（當場查獲東西為何人所有？）我說那地
      方是呂的住處」等語（見偵字第一八四五七號偵查卷第第三十頁背面、三十一
      頁背面、第五十五頁背面）。依證人張素瓊及張毓瑄之上開證詞，並參酌在被
      告與其同居人呂美珍同居地點查獲鉅量之毒品，相互印證，足認張素瓊與張毓
      瑄之前開證言可信。又警員於八十九年十一月二十九日二十一時三十五分許，
      至被告上開租屋處查緝時，被告丁○○竟持變造之「郭張鵬」
      示其為郭張鵬，呂美珍亦持有變造之「徐翠英」
      而跳樓身亡，，有如上述。渠二人均持變造之
      ，顯見渠二人有共同販賣第二級毒品安非他命之行為甚明。
（二）至於證人張素瓊其妹張毓瑄在事後雖推翻前供，張素瓊供稱並未向被告購買安
      非他命，不知被告與呂美珍之關係，並稱是警察授意她如此供述，否則因其姊
      妹在場，將她們以共同販毒罪名移送云云，然為警員李政遠所否認，且經原審
      勘驗渠兩人之警訊錄影帶結果：可見證人在警訊中之供述都是出於個人所見所
      聞之供述，警員並無誘導或脅迫之事實（見原審第二○八頁、二二四頁、二二
      五頁），亦無任何授意而為情形。是證人事後翻異前供，併為被告有利之陳述
      ，顯然為事後迴護之詞，不足採信。
（三）扣案之第二級毒品安非他命十二包毛重二一六‧一公克（包裝重七公克、淨重
      二○九‧一公克，送驗時經取樣零點二公克化驗，剩餘二○八點九公克）亦經
      內政部警政署刑事警察局鑑驗，含甲基安非他命之成分，為二級毒品，有該局
      八十九年十二月十五日刑鑑字第194131號函附卷為證（見偵卷第八十五頁）。
（四）按交付毒品與他人，可區分為有對價與無對價者，其無對價者固不成立販賣罪
      名；其有對價者將毒品交付與對方而換取對價，雖不能證明其賣出之價格高於
      其販入之價格，然其換取對價之行為應可認係營利行為，蓋金錢與物品兩相交
      換，必其雙方均認係合於其利益乃願為之，是以一般而言其賣出之價格均高於
      販入時之價格；縱其賣出之價格偶有低於販入時之價格，然其或因市場價格之
      變動，而導致該情形，賣出者以該價格賣出後，仍得以更低之價格販入等量之
      毒品，故此情形下仍屬符合其利益之行為，故販毒者之販賣交易行為即可認係
      出於營利之目的者。且販賣毒品為法定刑甚重，如無營利之意，何人願甘冒觸
      犯重刑而從事之？是被告販賣安非他命營利之意亦堪認定。
   綜上所述，被告罪證明確，犯行堪以認定。
肆、按毒品危害防制條例業於八十六年十月三十日經立法院三讀通過，經總統於八十
    七年五月二十日公布施行，自同年月二十二日起生效，該條例第二條第二項第二
    款已將海洛因、安非他命列為第一級及第二級毒品管制，自不得非法製造、運輸
    、販賣、轉讓、施用或持有，被告違反此項規定，意圖販賣而持有海洛因，係觸
    犯毒品危害防制條例第五條第一項之意圖販賣而持有第一級毒品罪，本件並無證
    據證明被告係基於販賣營利之意思而販入上開第一級毒品海洛因，且公訴人泛指
    被告係販賣第一級毒品予不特定之人，並未指明購買者之真正身分、年籍以及販
    賣之數量、價格等，其他又查無被告有販賣海洛因之積極證據，是檢察官以販賣
    第一級毒品罪起訴，尚有未洽，起訴法條，應予變更。有關販賣安非他命予張素
    瓊之行為，核係犯毒品危害防制條例第四條第二項之販賣第二級毒品罪，持有第
    二級毒品安非他命之低度行為，為其販賣第二級毒品安非他命之高度行為所吸收
    ，不另論罪。所犯上開二罪，犯意個別，構成要件不同，應分論併罰。又被告所
    犯二罪，與呂美珍之間有犯意之聯絡及行為分擔，均為共同正犯。
伍、原審未察，就此部分遽為被告無罪之諭知，檢察官上訴為有理由，應由本院將原
    判決關於販賣第一、二級毒品部分撤銷，並依上開法條論處。爰審酌被告違反禁
    令，意圖營利販賣成癮性藥物與他人造成社會之危害，暨其犯罪動機、次數、品
    行及犯罪後態度等一切情狀，各量處如主文所示之刑，並定其應執行刑。扣案之
    十二包第一級毒品海洛因毛重二三二‧六公克（淨重二二一‧三三公克），係第
    一級第六項毒品海洛因成分，第二級毒品安非他命毛重二一六‧一公克（淨重二
    ○九‧一公克，送驗時經取樣零點二公克化驗，剩餘二○八點九公克）應依毒品
    危害防制條例第十八條第一項前段宣告沒收銷燬之。至於海洛因之包裝十二中包
    一小包重一一‧二七公克，因係用於包裹毒品，防其裸露、潮濕，便於攜帶販賣
    ，係供意圖販賣而持有第一級毒品罪所用之物；安非他命包裝十二包重七公克，
    亦係用於包裹毒品，防其裸露、潮濕，便於攜帶販賣，，係供販賣第二級毒品所
    用之物，另海洛因分裝袋一個，係供意圖販賣而持有第一級毒品罪所用之物；其
    餘電子秤一台、研磨機二台、分裝袋一包、工具一批（含免洗碗三個、試管一枝
    、調配湯匙一枝、寶特瓶管一枝），亦係供意圖販賣而持有第一級毒品罪及販賣
    第二級毒品所用之物，至為顯然，應依同條例第十九條第一項宣告沒收。另於扣
    案現金新台幣（下同）五十二萬八千元不能證明係販賣毒品所得，不予宣告沒收
    ，但其販賣安非他命所得二千元，雖未扣案，然為被告因犯本罪所得之物，依同
    條例第十九條第一項規定，宣告沒收之，如全部或一部不能沒收時，以其財產抵
    償之。
據上論斷，應依刑事訴訟法第三百六十九條第一項前段、第三百六十四條、第二百九
十九條第一項前段，第三百條，毒品危害防制條例第四條第二項、第五條第一項、第
十一條第一項、第十八條第一項前段、第十九條第一項，刑法第十一條前段，判決如
主文。
本案經檢察官陳文禮到庭執行職務。
中　　　華　　　民　　　國　　九十三　　年　　　七　　　月　　 十五 　　日
                              臺灣高等法院刑事第十七庭
                                  審判長法  官  陳  正  雄
                                        法  官  許  宗  和
                                        法  官  許  錦  印
右正本證明與原本無異。
如不服本判決，應於收受送達後十日內向本院提出上訴書狀，其未敘述上訴之理由者
並得於提起上訴後十日內向本院補提理由書（均須按他造當事人之人數附繕本）。
                                        書記官  楊  妙  恩
中　　　華　　　民　　　國　　九十三　　年　　　七　　　月　　二十二　　日
附錄本案論罪科刑法條全文：
毒品危害防制條例第四條第二項、第五項：
製造、運輸、販賣第二級毒品者，處無期徒刑或七年以上有期徒刑，得併科新臺幣七
百萬元以下罰金。
前四項之未遂犯罰之。
同法第五條第一項：
意圖販賣而持有第一級毒品者，處無期徒刑或十年以上有期徒刑，得併科新台幣七百
萬元以下罰金。
